【裁判字號】    95,上更(一),298
【裁判日期】    950720
【裁判案由】    毒品危害防制條例
【裁判全文】
臺灣高等法院刑事判決             95年度上更(一)字第298號
上  訴  人
即  被  告  甲○○
指定辯護人  公設辯護人  李廣澤
上列上訴人因違反毒品危害防制條例等案件，不服臺灣桃園地方
法院93年度訴字第1520號，中華民國94年5月18日第一審判決（
起訴案號：臺灣桃園地方法院檢察署93年度偵字第4503、4504號
，暨追加起訴），提起上訴，本院判決如下：
    主  文
原判決關於甲○○意圖販賣而持有第一級毒品罪及定執行刑部分
均撤銷。
甲○○販賣第一級毒品，處有期徒刑拾貳年。扣案第一級毒品海
洛因肆拾肆包合計淨重壹陸壹點壹公克（其中肆拾參包驗餘淨
重壹伍壹點捌陸公克；其餘壹包驗餘淨重玖點肆伍克；包裝重壹
貳點壹捌公克）、第二級毒品ＭＤＭＡ驗餘伍佰柒拾陸顆（含包
裝袋伍個）均沒收銷燬之。
    事  實
一、甲○○明知海洛因及甲基安非他命、ＭＤＭＡ（俗稱搖頭丸
    ）係毒品危害防制條例所列之第一級及第二級毒品，不得非
    法持有或販賣，竟意圖營利，基於販賣第一級毒品海洛因暨
    第二級毒品甲基安非他命及ＭＤＭＡ之犯意，於九十三年三
    月十八日前之不詳時間，自不詳管道同時販入第一級毒品海
    洛因四十四包（合計驗餘淨重一六一．三一公克；其中四十
    三包驗餘淨重一五一．八六公克，空包裝總重一一公克；其
    餘一包驗餘淨重九．四五公克，空包裝重一．一八公克）、
    第二級毒品甲基安非他命十四包（含包裝袋合計重四二七．
    五公克）及ＭＤＭＡ五八○顆，將之藏放於桃園縣中壢市○
    ○路二一五巷十五號摩登新貴大樓十二樓之一套房住處（該
    住處由卜派遊藝場負責人蔡強生以其配偶官毓莉名義租用，
    作為該遊藝場員工宿舍，而甲○○係卜派遊藝場之員工，案
    發時僅甲○○一人居住其內），伺機出售於不特定之人牟利
    。嗣經桃園縣政府警察局刑警隊組長張仁慶、偵查員陳瑋康
    等警方人員循線於九十三年三月十八日下午四時二十分許，
    見甲○○欲進入上開大樓時，即上前逮捕，在其身上查得鑰
    匙三支（二支為住處大門鑰匙，一支為信箱鑰匙）及貼有「
    元化路二一五巷十五號十二樓之一」電梯磁卡一張，再逕搭
    乘電梯上樓，至該十五號十二樓之一門口時，蔡強生（業經
    本院判決無罪確定）及劉泰同（警方人員另在劉泰同承租之
    同號十二樓套房內查獲海洛因、安非他命等毒品，劉泰同所
    涉違反毒品危害防制條例案件，經檢察官提起公訴，由本院
    判處無罪在案，尚未確定），正開門欲離開該套房時，張仁
    慶、陳瑋康等警方人員乃上前予以逮捕，並在甲○○上址套
    房內查獲上開第一級毒品海洛因四十四包（分別放置於附表
    一編號(一)、(四)、(十)所示之矮凳內、矮桌上煙盒內、化妝台右
    側第二層抽屜內。合計驗餘淨重一六一．三一公克：其中四
    十三包驗餘淨重一五一．八六公克，純度百分之二三．五，
    純質淨重三五．六九公克，空包裝總重一一公克；其餘一包
    驗餘淨重九．四五公克，純度百分之一．九六，純質淨重○
    ．一九公克，空包裝重一．一八公克）、第二級毒品甲基安
    非他命十四包（分別放置於附表一編號(二)、(五)、(六)、(七)所示
    之矮桌上、地板上、浴室水桶邊緣上、電視櫃上。含包裝袋
    合計重四二七．五公克）、ＭＤＭＡ五包（分別放置如附表
    一編號(三)、(八)、(九)所示矮桌上煙盒內、衣櫃上層抽屜內及化
    妝台右側第二個抽屜內。合計五八○顆，驗餘五七六顆，含
    包裝袋五個）及如附表二所示不詳姓名者所有，供甲○○分
    裝上開海洛因、甲基安非他命及ＭＤＭ用之電子磅秤一台、
    削尖吸管三支、分裝湯匙一支、煙盒一個、空夾鍊袋壹包（
    內有四種不同規格夾鍊袋，合計二五七個）。
二、案經桃園縣政府警察局移送臺灣桃園地方法院檢察署檢察官
    偵查起訴。
    理  由
一、訊據被告甲○○矢口否認有何販賣第一級毒品海洛因及第二
    級毒品甲基安非他命、ＭＤＭＡ之犯行，於原審審理時先辯
    稱：扣案之毒品是孫國璽帶來伊上址住處的。當（十八）日
    孫國璽打電話說要來店裡玩，而蔡強生說要去拿劉泰同電玩
    店牌照之資料，因為伊將資料放在住處，蔡強生乃與伊過去
    ，後來孫國璽又來電，伊於接到孫國璽後即帶至住處，當時
    孫國璽攜帶一只背包並帶同一位二十餘歲不知名之年輕人同
    來，入屋後，孫國璽就坐於小板凳上，並把背包內之毒品拿
    出，他先拿安非他命出來，有的已經分裝好一包包的，有的
    還沒有分裝；後來他又拿出一大包海洛因出來作煙，叫蔡強
    生抽抽看，蔡強生抽了兩、三口，當時伊的臉色很難看，表
    示這樣不好，孫國璽說他一下子就走，後來孫國璽又從袋子
    裡面拿出一大包藥丸，先放在地下，伊不知道那是什麼藥丸
    ，然後他就跟蔡強生聊天，後來他又跟劉泰同講他的事情，
    當時伊沒有注意他們在講什麼；後來伊母親來電，伊乃至陽
    台通話。嗣孫國璽接到電話後表示要下樓，伊要他將毒品帶
    走，孫國璽說一下子就回來，所以伊帶孫國璽下樓並順便去
    買煙，買完煙就在樓下被警察查獲，孫國璽可能是與警方交
    換條件故為栽贓等語。於本院審理時則改辯稱：查獲之毒品
    海洛因是蔡強生帶過去的，伊被抓時，蔡強生就說要伊將那
    些東西推給孫國璽，蔡強生是伊老闆，伊根本沒錢去買那些
    毒品，伊才戒治回來，在蔡強生店裡才上班二個月而已，蔡
    強生才有錢買毒品。是蔡強生要伊幫忙將毒品推給孫國璽。
    毒品是蔡強生放的，伊有看到蔡強生帶毒品過來云云。
二、惟查桃園縣政府警察局刑警隊組長張仁慶、偵查員陳瑋康等
    警員於九十三年三月十八日下午四時二十分許，見甲○○欲
    進入桃園縣中壢市○○路二一五巷十五號摩登新貴大樓時，
    即上前逮捕，在其身上查得鑰匙三支（二支為住處大門鑰匙
    ，一支為信箱鑰匙）及貼有「元化路二一五巷十五號十二樓
    之一」電梯磁卡一張，並在甲○○十二樓之一套房內如附表
    一所示之各該位置分別查獲所示之毒品等情，業據證人陳瑋
    康於原審及本院前審審理時證述明確【見原審卷（二）第九
    ○、九一、九五頁，本院前審卷第二一八、二一九、二三七
    頁】，亦為被告甲○○所不爭，並有搜索扣押筆錄、扣押物
    品目錄表各一份、現場圖及現場照片等在卷可佐【見第四五
    ○三號偵查卷第二五至二八、三四至四五頁，原審卷（二）
    第五六至六五頁】。
三、上述桃園縣中壢市○○路二一五巷十五號摩登新貴大樓十二
    樓之一套房，係由同案被告蔡強生於九十三年三月一日以其
    配偶官毓莉之名義租用，作為其所經營之卜派遊藝場員工宿
    舍，案發時被告甲○○則任職於蔡強生所經營之卜派遊藝場
    ，且當時只有被告甲○○一人居住其內等情，亦據被告甲○
    ○、蔡強生二人於警訊、偵查、原審及本院前審審理時坦承
    在卷，並有房屋租賃契約書、遷入申請書影本各一份附卷可
    查【偵字第四五○三號偵查卷第八、一四、一三○、一三一
    頁，偵字第四五○四號偵查卷五六頁，原審卷（一）第二一
    六頁，原審卷（二）第一○四、一四七、一五一頁，本院前
    審卷第九九頁】以及在被告甲○○身上查獲之該處鑰匙三支
    、電梯磁卡一張扣案可證，堪認屬實。
四、扣案如附表一編號(一)、(四)、(十)所示之白粉四十四包經送法務
    部調查局鑑定結果，均檢出含有第一級毒品海洛因成分，其
    中四十三包合計驗餘淨重一五一．八六公克，純度百分之二
    三．五，純質淨重三五．六九公克，空包裝總重十一公克；
    其餘一包驗餘淨重九．四五公克，純度百分之一．九六，純
    質淨重○．一九公克，空包裝重一．一八公克等情，有該局
    九十三年五月十日調科壹字第○八○○○七五三六號鑑定通
    知書一份在卷可稽（偵字第四五○三號偵查卷一七七頁）。
    又附表一編號(二)、(五)、(六)、(七)所示之白色或無色透明結晶或
    結晶性粉末十四包（含包裝袋合計重四二七．五公克），經
    送行政院衛生署管制藥品管理局（以下簡稱藥管局）取樣其
    中二包（毛重分別為三五．五四九公克及一三．五五九公克
    ）鑑定結果，均檢驗出第二級毒品甲基安非他命成分，有扣
    押物品目錄表、該局九十三年五月十日管檢字第○九三○○
    ○三三○七號函及鑑定報告影本一件在卷可憑（偵字第四五
    ○三號偵查卷一七九至一八二頁）；再如附表一編號(三)、(八)
    、(九)所示之藍色方形錠五八○顆，其外觀、形狀及顏色均相
    同，經藥管局抽樣其中二十五顆（鑑定後剩餘二十一顆，即
    驗餘後總量為五七六顆）鑑定結果，均檢出第二級毒品ＭＤ
    ＭＡ成分，亦有上述藥管局函及鑑定報告書可按（見同上偵
    字第四五○三號偵查卷一七九至一八二頁），從而在被告甲
    ○○上址住處查獲之物品，確係第一級毒品海洛因、第二級
    毒品甲基安非他命及含ＭＤＭＡ成分之藥錠等情，堪以認定
    。
五、被告甲○○於原審辯稱：如附表一所示毒品，均係孫國璽於
    查獲前半小時帶至伊住處分裝的，且孫國璽原本就有在販賣
    毒品，他可能是與警方交換條件故為栽贓被告等語。而同案
    被告蔡強生於原審及本院前審審理時亦為附和被告之證述【
    見原審卷（二）第一○九頁，本院前審卷第一○○頁】。然
    查：
  (1)證人孫國璽於偵查、原審及本院前審審理中均堅詞否認有帶
    毒品至被告上開套房住處及販賣毒品以及與警方交換條件栽
    贓被告之行為，並結證稱：伊沒有帶扣案毒品至被告住處，
    伊到達時，屋內已經有毒品，伊看到一些毒品放置桌上，又
    扣案毒品價值逾百萬元，伊沒有資力，也不可能與警串通以
    價值不菲之毒品栽贓被告甲○○等語【見偵字第四五○三號
    偵查卷二○三頁，原審卷（二）第九九頁，本院前審卷第一
    四五、一四八頁】。又為警查獲被告居住之上述套房其面積
    約十坪左右，其內僅為一客廳及浴室，除浴室外均無隔間等
    情，業據證人陳瑋康於原審證述明確【見原審卷（二）第九
    ○頁】，並有其提出之現場圖及現場照片附卷可稽【見原審
    卷（二）第五六、五七、一二二頁】，亦為被告甲○○、同
    案被告蔡強生所是認。足見該套房之面積不大，在場之人如
    有將物品於面積不大之處所內到處藏匿之情形，顯難以避過
    其他在場者之注意。本件案發當（十八）日下午將近四時許
    被告蔡強生、甲○○一起至該套房，其後因證人孫國璽來電
    ，被告甲○○下樓帶孫國璽至該處，十餘分鐘後，證人劉泰
    同亦到達該處，後孫國璽下樓離開，下午四時二十分許警員
    即在該處樓下查獲被告甲○○，旋又上樓逮捕蔡強生及劉泰
    同，從而證人孫國璽在該套房期間僅約半小時餘，當時被告
    甲○○、蔡強生均同處房內，後證人劉泰同亦在其內等情，
    分據被告甲○○、蔡強生、證人孫國璽、劉泰同等人於原審
    及本院前審審理時陳述在卷【原審卷（二）第九八、九九、
    一○四至一○七、一四八、一五三、一五四頁，本院前審卷
    第一五○、二四九頁】。另查警員查獲時，扣案之三種毒品
    係散置、藏匿於被告甲○○套房住處內如附表一所示之各處
    ，亦如上述，該等毒品茍係證人孫國璽所放置藏匿，被告甲
    ○○、蔡強生等人應明顯可見，渠等豈能容忍證人孫國璽在
    該住處內為分裝毒品，甚而在如附表一所載之處所為四處散
    置、藏匿之行為？況被告甲○○及蔡強生二人於原審尚陳稱
    ：被告蔡強生對於證人孫國璽在該處分裝安非他命之行為相
    當不滿，且質問被告甲○○，而被告甲○○亦向證人孫國璽
    表達不滿之意，並要其儘速將毒品拿走等語【見原審卷（二
    ）第一○五、一一一、一一二、一四九、一六○頁】，惟參
    以被告甲○○陳稱：其與證人孫國璽案發前曾一起在戒治所
    戒治，其後孫某曾是卜派遊藝場之客人，與孫國璽間並無仇
    怨，其警訊及初次偵訊時尚不知孫國璽之姓名等語以及被告
    蔡強生於原審審理時亦供稱：在本案發生前伊不認識孫國璽
    等情【偵字第四五○三號偵查卷第八、一三○、一三一頁，
    原審卷（二）第一○六、一○七頁，本院前審卷第二四九頁
    】，足見被告甲○○及蔡強生二人與證人孫國璽間之關係並
    不密切，自不可能容忍證人孫國璽在該處分裝毒品，遑論於
    短短期間內，將數量龐大不同種類、數量之毒品四處藏匿之
    理。從而，被告甲○○於原審所辯：上開毒品係證人孫國璽
    帶來分裝，暫放該處云云，顯有悖常理，不足採信。被告蔡
    強生雖為附和被告甲○○之證述，然參酌其與被告甲○○之
    間有使用人、承租人暨僱主、員工之利害與共之關係，其為
    附合被告甲○○之證述，除為迴護被告甲○○外，兼可使己
    避嫌。是被告蔡強生上開證述，亦不足採。
  (2)被告甲○○於原審復辯稱：證人孫國璽在場期間，伊有五、
    六分鐘在陽台接聽包含其母親等之電話，未親眼看著孫國璽
    ，故孫某有可能在此期間將毒品藏置房內各處等語。經查被
    告甲○○使用之0000000000號行動電話，在案發
    當日下午四時十六分及四時十九分固有通話之事實，有該行
    動電話通聯記錄可參【見原審卷（一）第九○頁】。然依該
    通聯紀錄顯示，上開行動電話於同日下午四時至四時三十分
    許止，計通話十七次，以此頻繁之通話，無論被告甲○○與
    其母或他人通話，當無可能時刻均至陽台接聽或撥打。再稽
    之被告蔡強生於原審亦證稱：孫國璽在該住處之時，甲○○
    都在，伊也都在，孫國璽來到走伊都在，沒有離開，孫國璽
    離開之後十來分鐘以後伊才離開，其間未見孫國璽在該處有
    翻箱倒櫃之情形【見原審卷（二）第一○七、一○八頁】，
    另依被告甲○○所述，其至陽台打電話之情形「後來孫國璽
    又跟劉泰同講他的事情，當時伊就沒有注意他們在講什麼，
    後來伊母親打電話，伊就跑到陽台去講電話」等語【原審卷
    （二）第一四九頁】，亦即其係在證人劉泰同到達後方至陽
    台打電話，是縱認被告甲○○其間確曾在陽台撥打電話，惟
    依甲○○之所陳，是時被告蔡強生、劉泰同尚均與證人孫國
    璽同處一室，且被告蔡強生亦證稱：「孫國璽沒有翻箱倒櫃
    」等情，綜合現場之情況參互印證，警員在被告甲○○住處
    如附表一所載之矮凳等各上開處所查獲之毒品，顯不可能係
    證人孫國璽所藏置的，應已明確，益徵被告甲○○於原審辯
    稱：因其有到陽台打電話而孫國璽有機會將毒品藏置房內等
    情，顯非實情，要不足採。
  (3)證人劉泰同於原審雖證稱：伊在甲○○住處看到毒品嚇一跳
    ，並問蔡強生怎麼會有這種情形，蔡強生說是甲○○的朋友
    叫「阿國」（按指孫國璽）放的，「阿國」等二人，伊沒見
    到面等語【見原審卷（二）第一一五頁】。然查證人劉泰同
    於本院前審改證稱：現場看到毒品時伊沒有問，是被抓時問
    蔡強生，蔡強生說是「阿國」的等語（見本院前審卷第一五
    一、一五二頁），其就有關詢問蔡強生毒品事之時間，前後
    證述已不相符，況依其所述：「毒品係阿國放的」，無非僅
    係聽聞自被告蔡強生而來，並非其親眼所見，而被告蔡強生
    所為附和被告甲○○之證詞已不足採，亦如上述。至依被告
    甲○○、蔡強生之陳述，證人劉泰同到達時，證人孫國璽尚
    在該處，其二人並有談論孫國璽友人與劉泰同間詐賭糾紛之
    事，甚至證人劉泰同有與被告蔡強生一起吸用證人孫國璽製
    作，內含海洛因之香菸等情【見原審卷（二）第一○八、一
    ○九、一一八、一四九、一五五、一五八頁】，被告甲○○
    甚且供稱：劉泰同沒有阻止孫國璽分裝（毒品）等語【見原
    審卷（二）第一六○頁】，亦即表示孫國璽分裝安非他命時
    ，劉泰同在場，然此部分業經證人劉泰同於原審否認在卷，
    並證稱：伊係在甲○○住處門口碰到孫國璽一人要離開，並
    沒碰到甲○○，是蔡強生開門，當日伊可能有與孫國璽說一
    下話，因伊與孫國璽不認識，伊入門後看到毒品，只說怎麼
    會這樣，因伊會緊張並覺得此地不太妥，就與蔡強生說到別
    地方講電玩執照之事，蔡強生一開門，警察就衝進來等語（
    見本院前審卷第一五○、一五一頁）。依劉泰同之證述，證
    人劉泰同與孫國璽間並不認識，且於甲○○之住處僅有短暫
    之碰面，劉泰同亦不知屋內毒品之情形甚明。是以證人劉泰
    同之證詞亦不足以認定被告甲○○所稱查獲毒品係證人孫國
    璽所帶來為真實。
六、被告於原審另辯稱：孫國璽可能是與警方交換條件故為栽贓
    毒品為伊所有云云。經查：法務部調查局根據九十三年上半
    年國內毒品交易實證資料研析顯示：九十三年上半年國內
    海洛因每公斤之「大盤」平均價格最低為新台幣（下同）二
    七一萬元、最高為三四一萬元，「中盤」平均價格最低為四
    七三萬元、最高為六五八萬元及「小盤」平均價格最低為四
    一八萬元、最高為七一一萬元，暨同時期國內安非他命每
    公斤之「大盤」平均價格最低為五二萬元、最高為六五萬元
    ，「中盤」平均價格最低為一五○萬元、最高為二一○萬元
    及「小盤」平均價格最低為三一三萬元、最高為四五三萬元
    ，此有該局九十三年十一月二十四日調緝參字第○九三○○
    四六一四五○號函檢附之九十三年上半年國內海洛因買賣平
    均價格表及九十四年三月二十二日調緝參字第○九四○○一
    三三一八○號函檢附之九十三年上、下半年國內安非他命買
    賣平均價格表各一份在卷可按【原審卷（二）一九、二○、
    三五、三六頁】。而本件扣案之海洛因絕大多數為一或二公
    克裝，參酌上開買賣平均價格表所示，應屬小盤慣用之單位
    ，依其純質淨重三五．八八公克計算，其於九十三年上半年
    在臺灣地區之小盤價格在十五萬元至二十五．五萬元之間。
    扣案之甲基安非他命包裝大多為三五．六公克（大約為一兩
    重），故以小盤價格計算，其總毛重四二七．五公克，小盤
    價格在一百三十三萬八千元至一百九十三萬六千元之間。另
    ＭＤＭＡ一顆之市價約在一百至二百元，本件扣案ＭＤＭＡ
    共五八○顆，其市價在五．八萬元至十一．六萬元之間。是
    上述毒品合計之價格在一百五十四萬六千元至二百三十萬七
    千元之間，應可認定。證人孫國璽與被告甲○○間並不熟識
    且無何仇隙，衡情，其斷無花費如此龐大之成本誣陷被告甲
    ○○之理；更無干冒為被告甲○○或其他在場之蔡強生及證
    人劉泰同發現之危險，在其等所可目睹之情況下，將毒品四
    處藏放。是被告甲○○辯稱：毒品或係孫國璽與警員串通故
    為誣陷伊云云，無非卸責之詞，難以採信。
七、被告甲○○本院審理時又改稱：查獲之毒品海洛因是蔡強生
    帶過去的，伊被抓時，蔡強生就說要伊將那些東西推給孫國
    璽，蔡強生是伊老闆，伊根本沒錢去買那些毒品，伊才戒治
    回來，在蔡強生店裡才上班二個月而已，蔡強生才有錢買毒
    品。是蔡強生要伊幫忙將毒品推給孫國璽。毒品是蔡強生放
    的，伊有看到蔡強生帶毒品過來云云。然查被告所辯非但與
    其於原審所辯稱上開毒品是孫國璽帶來伊上址住處的，孫國
    璽可能是與警方交換條件故為栽贓等語已大相逕庭，且與證
    人孫國璽於偵查、原審及本院前審審理中堅決否認有任何與
    警方交換條件栽贓被告之行為，亦不相符。被告上開辯解亦
    係圖卸之詞，亦不足採。綜上各情，本件查獲毒品為被告甲
    ○○所持有，應可認定。被告於本院本審審理時另請求傳訊
    證人蔡強生、孫國璽及測謊乙節，因證人蔡強生、孫國璽二
    人均於原審審理時到庭證述如上，且本件事證已明，爰認無
    再予調查之必要，併予敘明。
八、本件警員係依據線民檢舉向法院聲請搜索票而跟監查獲，惟
    檢察官並未以該檢舉人之陳述為本件起訴之證據，原審及本
    院亦未以該檢舉人為認定被告犯罪之證據，自無所謂該檢舉
    人依證人保護法接受對質及詰問之必要。被告甲○○於原審
    以檢舉人未依證人保護法到場作證，程序有可議之處云云，
    尚有誤解，附此說明。
九、按販賣毒品係違法行為，非可公然為之，亦無公定之價格，
    不論任何包裝，均可任意分裝增減分量，而每次買賣之價量
    ，亦可能隨時依雙方關係深淺、資力、需求量及對行情之認
    知、來源充裕與否、查緝是否嚴緊等因素而異其標準，並機
    動調整，其價格非可一概而論，惟其營利之意圖則一。況毒
    品交易乃政府嚴予取締之犯罪，苟無利得，當無甘冒重典，
    未從中獲取不法利益之可能。是除非別有事證，足認係按同
    一價量轉售或無償贈與，自不能以販賣者拒不供出購入價格
    ，遽認其無營利之意圖。本件因被告甲○○否認販賣毒品犯
    行，致無從為具體認定其購入毒品之時間及實際價格。惟本
    件扣案毒品重量非微，徵諸社會上施用毒品者之一般經驗，
    顯逾單純供被告甲○○個人施用之數量範圍。再者，依查獲
    時毒品之包裝顯示：海洛因四十四包中，毛重一公克包裝者
    有十七包、毛重二公克包裝者有十九包，甲基安非他命十四
    包中，其中十包之毛重均係三五．六公克，ＭＤＭＡ五包，
    其中一包（大包）有五００顆，其餘四小包，每包二十顆等
    情，有扣押物品目錄表為憑。上開毒品之包裝方式，尤與供
    己施用而持有毒品之情形不同，被告甲○○以之出售圖利之
    意圖彰彰甚明。參以現場查獲之電子磅秤、分裝湯匙、削尖
    吸管及四種規格不同之空夾鍊袋，均係用以分裝毒品之物。
    如該毒品持有者持有該等毒品係專供自己施用，甚至無價轉
    讓他人施用者，自無以上述分裝工具為精準分裝之必要。綜
    此，被告甲○○基於出售他人營利之意圖，而販入前述毒品
    甚明。至於被告販入上開毒品之時間，因被告否認係其所販
    入致無從考，又既無證據證明被告係分次販入毒品，爰從其
    有利之認定，而認定被告係一次同時販入毒品。
十、綜上所述，被告甲○○否認販入第一級毒品海洛因及第二級
    毒品甲基安非他命及ＭＤＭＡ之辯解，核屬卸責之詞，不足
    採信。其於本院前審聲請傳喚證人陳瑋康、孫毓謙以求證本
    件逮捕情形及是否因有警察線民之配合而破獲本案等情。惟
    查證人陳瑋康、孫毓謙於本院前審到庭所為證述（本院前審
    卷二三七至二三九頁），均否認有因線民配合而破獲之情事
    ，均無從憑為有利於被告甲○○之認定。證人陳瑋康雖於原
    審證稱有線民配合等語，然於本院前審則證稱係指線民於九
    十三年三月十八日前提供毒品交易之情資，本案則係經法官
    核發搜索票後才到現場等語（見本院前審卷第二三七頁），
    準此，被告甲○○所辯孫國璽為線民配合警方之辯解自無證
    據可憑。又查證人蔡強生、孫國璽、劉泰同於原審及本院前
    審審理時均已到庭就上述查扣之毒品究係何人所有進行交互
    詰問證述明確，被告及指定辯護人於本院本審審理時聲請再
    傳喚該三人以證明查扣之毒品並非被告所有，並請求測謊乙
    節，因待證事項已臻明確，本院認無必要，併予敘明。綜合
    上述；本件事證已明，被告甲○○上揭犯罪行為，均已經證
    明，應依法論科。
十一、按販賣毒品行為，並不以販入之後復行賣出為要件，祇要
      以營利為目的，將毒品販入或賣出，有一於此，其犯罪即
      為完成（最高法院九十四年度台上字第五三一七號判決參
      照）。按海洛因、甲基安非他命及ＭＤＭＡ，分別為毒品
      危害防制條例第二條第二項第一款、第二款所規定之第一
      級、第二級毒品。核被告甲○○意圖營利而販入海洛因、
      甲基安非他命及ＭＤＭＡ之所為，係犯毒品危害防制條例
      第四條第一項販賣第一級毒品罪及同條第二項販賣第二級
      毒品罪。其持有第一級毒品海洛因及第二級毒品甲基安非
      他命、ＭＤＭＡ之低度行為，分別為販賣之高度行為吸收
      ，均不另論罪。被告一營利為目的同時販入上開毒品，係
      一行為觸犯數罪名，應依想像競合犯之例從一重處斷。公
      訴意旨雖認被告甲○○所為係犯毒品危害防制條例第五條
      第一項意圖販賣而持有第一級毒品之罪，惟查意圖販賣而
      持有毒品罪，係以行為人基於營利意圖而販入以外之原因
      而持有毒品後，另行起意販售以營利，且尚未著手於出售
      為要件。經查本件尚無證據證明被告甲○○原非以營利之
      意圖而持有上揭毒品，嗣於持有期間始起意售予他人以營
      利而繼續持有該毒品，公訴人認被告所為係犯意圖販賣而
      持有毒品罪，容有未洽，惟因起訴之基本事實相同，爰變
      更起訴法條。又關於被告所犯販賣第二級毒品罪ＭＤＭＡ
      部分，起訴書雖未述及，惟原審審理時，檢察官當庭已言
      詞追加起訴被告意圖販賣而持有第二級毒品ＭＤＭＡ（見
      原審94年4月7日審判筆錄，原審卷第二宗第八十六頁），
      因與本院認係販賣第二級毒品ＭＤＭＡ基本事實相同，認
      業經起訴，本院自得併予審理。
十二、原審經審理結果，認被告甲○○上揭犯行事證明確，予以
      論罪科刑，固非無見。惟查原判決認被告甲○○所為係犯
      毒品危害防制條例第五條第一項意圖販賣持有第一級毒品
      之罪，自有適用法律之違誤。被告甲○○仍執陳詞否認犯
      罪，提起上訴，上訴雖無理由，惟因原判決關於被告甲○
      ○意圖販賣而持有第一級毒品部分既有上開可議之處，即
      屬無可維持，應由本院將該部分連同所定應執行刑部分，
      均予撤銷改判。查為科刑時應審酌一切情狀，尤應注意犯
      罪之動機、犯罪之目的、犯罪時所受之刺激、犯罪之手段
      、犯人之生活狀況、犯人之品行、犯人之智識程度、犯人
      與被害人平日之關係、犯罪所生之危險或損害及犯罪後之
      態度，以為科刑輕重之標準。被告甲○○販入上揭第一級
      、第二級毒品，意圖出售圖利，固屬非是；然本件並無積
      極證據足以證明被告甲○○於販入上揭毒品後曾將之出售
      他人，其基於營利意圖所販入毒品，於流入市面前為警查
      獲，幸未對社會造成具體之危害，且販入之第一級毒品海
      洛因、第二級毒品安非他命，其中海洛因之純度尚低，其
      惡性與犯罪情節較諸大量走私進口或長期販賣毒品之「大
      盤」、「中盤」毒販顯有重大差異，本院參酌其素行、犯
      罪動機、目的、手段及造成社會整體侵害程度，是認被告
      甲○○販賣第一級、第二級毒品部分之犯罪情節等各項情
      狀，以所犯販賣第一級毒品部分之最輕法定刑期無期徒刑
      及販賣第二級毒品部分之最輕法定刑七年有期徒刑，縱各
      量處最低法定刑，客觀上以一般國民生活經驗法則檢驗，
      足以引起一般人之同情。準此，衡諸被告甲○○整體犯罪
      動機、目的、手段、情節、素行及其對社會整體防衛機制
      之破壞等一切情狀，本院因認被告甲○○所犯販賣第一級
      及第二級毒品之罪確尚存有足資憫恕之處，爰均依刑法第
      五十九條之規定，酌減其刑。
十三、爰審酌被告甲○○犯罪之動機、目的、其販入之前述三種
      毒品之數量及純度，被告犯罪後並未坦承犯行等犯後態度
      等一切情狀，量處如主文第二項所示之刑。扣案前述驗餘
      之海洛因及安非他命、ＭＤＭＡ分屬第一、二級毒品，其
      中法務部調查局於鑑定第一級毒品海洛因時，雖已將之與
      包裝分別秤重，然依該局實際鑑定經驗，該等包裝袋上仍
      殘留有極微量之海洛因殘渣，亦即該包裝並未與毒品完全
      析離，有該局九十四年一月二十八日調科壹字第○九四六
      二一○○○七○號函可資參照（原審卷（二）第二○四頁
      ）；另藥管局對第二級毒品ＭＤＭＡ鑑定時，並未將包裝
      袋與該等毒品分別秤重（見偵字第四五○三號偵查卷第一
      七九頁），且參諸上述有關海洛因鑑定之情形可知，該等
      毒品亦不可能自包裝袋上完全析離。從而，扣案之上述毒
      品海洛因及ＭＤＭＡ及其包裝袋，均應依毒品危害防制條
      例第十八條第一項前段規定，諭知沒收銷燬之。至扣案之
      第二級毒品甲基安非他命十四包，嗣因臺灣桃園地方法院
      檢察署贓物庫發生竊盜案件，已遭竊不存在等情，有該署
      九十四年四月一日桃檢惟總字第○九四八三○○○一四號
      函可憑【見原審卷（二）第三十九、一七八頁】，是以上
      述第二級毒品甲基安非他命及其包裝袋部分，顯已滅失而
      不存在，此部分自無從依毒品危害防制條例第十八條第一
      項前段規定，諭知沒收銷燬，附此敘明。又毒品危害防制
      條例第十九條第一項前段規定，犯該法第四條至第九條、
      第十二條、第十三條或第十四條第一項、第二項之罪者，
      其供犯罪所用或因犯罪所得之財物，均沒收之。係採義務
      沒收主義，惟該條文並未特別規定「不問屬於犯人與否，
      沒收之」，是「其供犯罪所用或因犯罪所得之財物」仍應
      適用刑法第三十八條第三項前段，以屬於犯人所有者為限
      ，始應予沒收（最高法院九十三年台上字第二八二五號刑
      事判決參照）。本件扣案如附表二所示之電子磅秤、削尖
      吸管、分裝湯匙、空夾鍊袋等物，係供被告甲○○分裝毒
      品之用，為其用以犯販賣毒品所用之物，惟被告否認該等
      物品係其所有，且無積極之證據足以證明確係被告所有，
      參酌前開最高法院判決要旨所示，自不得諭知沒收。
十四、據上論斷，應依刑事訴訟法第369條第1項前段、第364 條
      、第300條、第299條第1項前段，毒品危害防制條例第4條
      第1項、第18條第1項前段，刑法第11條、第59條、第55條
      前段，判決如主文。
本案經檢察官洪泰文到庭執行職務。
中    華    民    國    95    年    7     月    20    日
                  刑事第七庭    審判長法  官  陳正雄
                                      法  官  許宗和
                                      法  官  許錦印
以上正本證明與原本無異。
如不服本判決，應於收受送達後十日內向本院提出上訴書狀，其
未敘述上訴之理由者並得於提起上訴後十日內向本院補提理由書
（均須按他造當事人之人數附繕本）。
                                      書記官  楊妙恩
中    華    民    國    95    年    7     月    27    日
附錄本案論罪科刑依據法條：
毒品危害防制條例第四條第一項、第二項
製造、運輸、販賣第一級毒品者，處死刑或無期徒刑；處無期徒
刑者，得併科新臺幣一千萬元以下罰金。
製造、運輸、販賣第二級毒品者，處無期徒刑或七年以上有期徒
刑；得併科新臺幣七百萬元以下罰金。
附  表一
┌──┬────┬────────────┬─────┐
│編號│查獲位置│  查獲物品之種類及數量  │ 照片編號 │
├──┼────┼────────────┼─────┤
│ (一) │矮凳內  │海洛因三十一包          │十六、十七│
│    │        │                        │十八      │
├──┼────┼────────────┼─────┤
│ (二) │矮桌上  │甲基安非他命二包，合計四│四、五、六│
│    │        │九．一公克（其中一包查獲│、七、八  │
│    │        │時已裝妥，其餘部分原係放│          │
│    │        │在桌上紙杯內，因警方人員│          │
│    │        │逮捕劉泰同時將之碰倒，由│          │
│    │        │警方人員以小掃把、小畚箕│          │
│    │        │將之收集裝妥）          │          │
├──┼────┼────────────┼─────┤
│ (三) │        │ＭＤＭＡ一包（二十顆）  │八        │
├──┤矮桌上  ├────────────┼─────┤
│    │煙盒內  │海洛因二包，合計二．五七│八        │
│ (四) │        │公克                    │          │
│    │        │                        │          │
├──┼────┼────────────┼─────┤
│    │        │甲基安非他命十包，每包三│五、十一、│
│    │        │五．六公克，合計三五六公│十二、十三│
│ (五) │地板上  │克（原係放在矮桌上，因警│          │
│    │        │方人員逮捕劉泰同時將之碰│          │
│    │        │落地板上）              │          │
├──┼────┼────────────┼─────┤
│ (六) │浴室水桶│甲基安非他命一包（三．七│二、三    │
│    │邊緣上  │公克）                  │          │
├──┼────┼────────────┼─────┤
│ (七) │電視櫃上│甲基安非他命一包（一八．│九、十    │
│    │        │七公克）                │          │
├──┼────┼────────────┼─────┤
│ (八) │衣櫃上層│ＭＤＭＡ一包（五○○顆）│十九、二十│
│    │抽屜內  │                        │          │
├──┼────┼────────────┼─────┤
│ (九) │        │ＭＤＭＡ三包（每包二十顆│十五      │
│    │        │，合計六十顆）          │          │
├──┤        ├────────────┼─────┤
│    │化妝台右│                        │          │
│    │側第二層│海洛因十一包，合計二六．│十五      │
│    │抽屜內  │六三公克；其中：        │          │
│    │        │一公克裝，四包        │          │
│ (十) │        │二公克裝，六包        │          │
│    │        │一○．六三公克裝，一包│          │
│    │        │  （即扣押物品目錄編號│          │
│    │        │  ，純度百分之一．九三）│          │
└──┴────┴────────────┴─────┘
 附表二
┌──┬────┬────────────┬─────┐
│編號│查獲位置│  查獲物品之種類及數量  │ 照片編號 │
├──┼────┼────────────┼─────┤
│ (一) │        │電子磅秤一台            │四、五    │
├──┤        ├────────────┼─────┤
│ (二) │矮桌上  │削尖吸管二支            │四、五、六│
├──┤        ├────────────┼─────┤
│ (三) │        │分裝湯匙一支            │四、五、六│
├──┤        ├────────────┼─────┤
│ (四) │        │煙盒一個                │五、八    │
├──┼────┼────────────┼─────┤
│    │        │空夾鍊袋一包，合計二五七│十三      │
│    │        │個（內有四種不同規格，其│          │
│ (五) │地板上  │中：六ｘ四公分一個、七ｘ│          │
│    │        │五公分六八個、八．五ｘ六│          │
│    │        │公分一四八個、一二ｘ八．│          │
│    │        │五公分四○個）          │          │
├──┼────┼────────────┼─────┤
│ (六) │化妝台右│削尖吸管一支            │十五      │
│    │側第二層│                        │          │
│    │抽屜內  │                        │          │
└──┴────┴────────────┴─────┘


司法院資訊處製作；財團法人民間司法改革基金會備份。
